臺灣臺中地方法院刑事判決　　　　　　　96年度易字第1784號
公　訴　人　臺灣臺中地方法院檢察署檢察官
被　　　告　乙○○
選任辯護人　鄭人傑律師
上列被告因竊盜案件，經檢察官提起公訴（96年度偵字第6578號
），本院判決如下：
    主    文
乙○○竊盜，處有期徒刑肆月，如易科罰金，以新臺幣壹仟元折
算壹日；減為有期徒刑貳月，如易科罰金，以新臺幣壹仟元折算
壹日。
　　犯罪事實
一、乙○○因急需用錢，於民國95年10月13日上午11時許，至丙○○位於臺中縣梧棲鎮○○街111號住處，欲向丙○○借錢
    遭拒後，竟意圖為自己不法之所有，基於竊盜之犯意，藉上
    廁所為由，乘隙至丙○○住處3樓房間內，打開放置於衣櫃
    內之木盒子，竊取其內重2錢5分7厘之金戒指1只，得手後，
    於同日17時19分許，將該只金戒指典當於設在臺中市○區○○路225號之永生當舖，獲得典當款新臺幣（下同）5000元
    。嗣經丙○○發現後報警而於96年2月8日循線查獲。
二、案經臺中縣警察局清水分局報請臺灣臺中地方法院檢察署檢
    察官偵查起訴。
　　理　　由
一、按「被告以外之人於審判外之陳述，雖不符前四條之規定，
    而經當事人於審判程序同意作為證據，法院審酌該言詞陳述
    或書面陳述作成時之情況，認為適當者，亦得為證據。」刑
    事訴訟法第159條之5第1項定有明文。本件檢察官及被告乙○○於本院96年5月8日之審判程序中，皆同意證人陳啟松之
    警詢筆錄作為證據，且經本院審酌後，認為依該言詞陳述之
    筆錄作成時之情形，並無不適當之處，是證人陳啟松之警詢
    筆錄有證據能力。另證人陳啟松於檢察官偵訊時既已具結，
    其作證之陳述亦無顯不可信之情況，且於審理中被告對其證
    言亦無意見，依刑事訴訟法第159條之1第2項規定亦有證據
    能力，合先敘明。
二、訊據被告乙○○固坦承有於95年10月13日上午11時許與其妻
    甲○○○一同至告訴人丙○○位於臺中縣梧棲鎮○○街111
    號住處，向告訴人丙○○借錢及於同日17時19分許，拿告訴
    人所有之金戒指1只至永生當舖典當得5000元之事實，惟矢
    口否認有何竊盜之犯行，辯稱：該只金戒指是丙○○借給甲○○○，再由其拿去典當換錢救急云云。然查：
(一)、被告有於95年10月13日下午5時19分許，持告訴人之金戒指1
    只，至臺中市○區○○路225號之永生當舖典當，並取得典
    當款5000元等情，除據被告自白不諱外，並經證人即永生當
    舖之經理陳啟松於警詢及偵查中證述屬實，復有金瑞珠銀樓
    金戒指保單1紙、永生當舖當票1紙、永生當舖收當物品登記
    簿2紙及照片2張附卷可稽。而告訴人對於被告於95年10月13
    日如何至其住處借錢被其拒絕，且其並未將上開金戒指借給
    被告典當，及其如何發現該只金戒指失竊與如何查獲被告竊
    盜其金戒指之過程等情節，業據其於偵查中及本院審理時證
    述綦詳，且衡諸一般經驗法則，告訴人與被告素無怨隙，近
    無糾紛，應無冒誣告、偽證之險而陷害被告之理？又被告於
    本院審理時供稱：告訴人為低收入戶，每月由政府補助1萬
    元等語，則告訴人應無餘力再幫助被告之可能，自無將金戒
    指借予被告典當之理。
(二)、被告於本院96年8月21日審理時供稱：告訴人知道其把金戒
    指拿去典當是其告訴他的等語。此與被告於本院之前審理時
    所供：告訴人自己拔下金戒指交給其太太，並叫他們將之典
    當換錢救急等語，已屬矛盾。雖被告再辯稱：當票上金戒指
    重量不同，是其告知，告訴人才知是他的戒指等語，然告訴
    人所提金瑞珠銀樓保單載明該金戒指之重量為2錢5分7厘，
    而當票上所載之金戒指重量為2.5錢，原即相差無幾，且倘
    若被告所辯告訴人係將該金戒指借給其去典當週轉，則被告
    尚且須向告訴人借得金戒指典當，其於同期間內應無其他金
    戒指可供典當，則被告依該當票形式上所載，當可判斷該金
    戒指即為其失竊之物，又何須特別由被告告知？況倘若被告
    所辯告訴人早知其典當金戒指之事屬實，而告訴人確係有心
    設計陷害，則告訴人早就可以報警偵辦，又何必要等到96
    年2月7日。
(三)、被告於本院審理時供稱：其於95年10月13日，與告訴人約定
    返還金戒指之日期為96年2月10日等語，核與證人甲○○○
    即被告之妻於本院審理時證稱：「我告訴丙○○等到比較方
    便的時候，即12月10日左右要拿金戒指還他」等語不相符合
    。又證人甲○○○雖於本院審理時復證稱：96年1月14日被
    告有打手機給丙○○說金戒指96年1月13日無法償還，要等
    到小孩領錢才能還，丙○○說沒有關係等語，則倘若如被告
    所言已約定返還日期為96年2月10日，其又何須於未屆返還
    日前之96年1月14日，即以電話通知告訴人因其手頭不便而
    要延後返還？益徵被告辯稱上開金戒指係告訴人同意借與等
    語，顯屬不實。
(四)、綜上所述，被告應有竊取告訴人之金戒指1只，其顯有為自
    己不法所有之意圖。被告之所辯無非卸飾之詞，不足採信，
    事證明確，其犯行洵堪認定。
三、核被告所為，係犯刑法第320條第1項之竊盜罪。爰審酌被告
    犯罪之動機、目的、手段、其品行及智識程度、所竊取之金
    戒指價值尚非鉅大、尚未與被害人和解，及其犯後猶卸飾責
    任，未具悔意等一切情狀，量處如主文所示之刑，並諭知易
    科罰金之折算標準；又被告之上開犯罪時間於96年4月24日
    以前，且合於中華民國九十六年罪犯減刑條例所定之減刑要
    件，爰依該條例第2條第1項第3款、第7條之規定，減其刑期
    2分之1，並諭知易科罰金之折算標準。公訴人雖求處被告有
    期徒刑1年2月云云，惟本院審酌被告所竊取金戒指1只之財
    物價值尚非鉅大，且被告未曾受有期徒刑以上刑之宣告，故
    予以量處有期徒刑4月之宣告刑，應符合比例原則，是公訴
    人之求刑顯屬過重，自為本院所不採，併此敘明。
四、公訴意旨另以：被告乙○○於前開時間、地點，亦同時竊取
    告訴人丙○○所有之金手鍊1條云云。訊據被告乙○○堅決
    否認有竊取告訴人所有金手鍊1條之行為。經查：此部分之
    犯罪事實，除告訴人之指訴外，並無其他積極證據足以佐證
    ，且該金手鍊之重量為5錢5分，此有金瑞珠銀樓保單1份附
    於警卷可按，顯然該金手鍊之重量為前開金戒指重量之2倍
    以上，衡情，倘若被告亦竊得該金手鍊，則在需錢恐急之情
    況下，理當將該金手鍊一併典當或優先典當，應非僅典當或
    優先典當重量較輕之金戒指。此外，又查無該金手鍊之下落
    ，自不能以被告有竊取告訴人所有金戒指之行為，即推測其
    亦有竊取告訴人所有金手鍊1條之犯行。此部分既不能證明
    被告犯罪，原應為無罪判決之諭知，惟此部分與被告所犯竊
    取金戒指1只部分係屬接續犯之一罪關係，在審判上不可分
    ，爰不另為無罪之判決。
據上論斷，應依刑事訴訟法第299條第1項前段，刑法第320條第1
項、第41條第1項前段，刑法施行法第1條之1第1項、第2項前段
，中華民國九十六年罪犯減刑條例第2條第1項第3款、第7條、第
9條，判決如主文。
本案經檢察官李芳瑜到庭執行職務。
中　　華　　民　　國　　　96　　年　　9　　月　　4　　日
　　　　            刑事第八庭  法　官  簡源希
上為正本係照原本作成
如不服本判決，應於收送達後10日內向本院提出上訴書狀（應敘
述具體理由並附繕本）。
上訴書狀如未敘述理由，應於上訴期間屆滿後20日內補提理由書
於本院。
                                書記官  張雅慧
中　　華　　民　　國　　　96　　年　　9　　月　　4　　日
附錄論罪科刑法條：
刑法第320條第1項
意圖為自己或第三人不法之所有，而竊取他人之動產者，為竊盜
罪，處5年以下有期徒刑、拘役或500元以下罰金。
